臺灣高等法院刑事判決　　　　　　 95年度上更(二)字第527號
上　訴　人
即　被　告　丙○○
選任辯護人　陳郁仁律師
　　　　　　劉昌崙律師
上列上訴人因偽造文書案件，不服臺灣臺北地方法院八十八年度
易字第一三七號，中華民國八十九年十月十九日第一審判決（起
訴案號：臺灣臺北地方法院檢察署八十七年度偵字第一一九五二
號），提起上訴，經判決後，由最高法院第二次發回更審，本院
判決如下：
    主  文
原判決撤銷。
丙○○行使偽造有價證券，累犯，處有期徒刑壹年貳月。
    事  實
一、丙○○於民國八十年五月間因犯詐欺罪，經本院判處有期徒
    刑六月確定，於八十三年二月二十四日執行完畢。丙○○於
    八十三年間經友人介紹認識乙○○，並經由乙○○又與甲○○（原名丁安男）認識。八十四年一月間，丙○○由乙○○
    處知悉甲○○需用錢，竟意圖為自己不法之所有，對乙○○
    佯稱其係位於中國大陸之秘密組織ＫＯＣＣ梅花指揮總部之
    最高督察長，受指示將政府於中國大陸執政時期之美金債券
    一批出售或質押貸款，其可委託甲○○處理，乙○○將此轉
    告甲○○，甲○○信以為真，遂於八十四年一月十九日，與
    乙○○一同前往台北市○○○路○段二五○巷二弄一之一號
    四樓丙○○之住所，與丙○○碰面，當場丙○○先出示日期
    為「八十四年一月十五日」由梅花ＫＯＣＣ指揮總部發布之
    授權書，以取信於甲○○、乙○○，接著簽署授權書予甲○○收執，並將其自文力（原名文震國，已於九十二年九月十
    日死亡）取得，明知係偽造之編號Ｋ４５０３號，每套面額
    五百萬美元之美金債券四套共八張（起訴書誤載為面額為五
    百萬元之美金債券二張），交付予甲○○，行使該偽造美金
    債券之有價證券，甲○○則簽發彰化商業銀行（下簡稱彰化
    銀行）忠隆分行為付款人、帳號0000000號、戶名辰
    暐建設股份有限公司（負責人為丁安男），總面額五千萬元
    之本票數紙交予丙○○，作為取得上開美金債券之代價，並
    約定美金債券出售或質押所賺取之利潤由雙方均分。俟該本
    票屆期，甲○○無能力讓本票兌現，因相信丙○○所交付之
    美金債券係真正，遂又簽發彰化銀行忠隆分行之票面金額及
    本票號碼如附表一編號(一)至(七)所示之本票（其中編號(六)之本
    票係利息），以換回前揭面額五千萬元之本票，丙○○並將
    編號(二)之本票（一百萬元）交予文力，以為取得前開偽造之
    美金債之代價，編號(一)、(三)、(四)、(五)之本票則使用而交付予
    他人。之後上開交付之附表一編號(一)至(七)之本票各付款日，
    亦將陸續屆至，乙○○因甲○○允諾將給予美金債券百分之
    三十利潤，亦受甲○○之請託，存入三百五十萬元於前揭帳
    戶，讓附表一編號(一)至(四)之本票，計三百二十二萬兌現，惟
    因乙○○亦資力有限，其餘本票屆期均遭退票。甲○○遂於
    扣除前揭已經提領之三百二十萬元，加上利息，又簽發附表
    一編號(八)之面額四千四百九十萬元本票交予丙○○，擬換回
    編號(六)、(七)之本票，丙○○收取編號(八)之本票後，未交還編
    號(六)，(七)之本票，更於八十四年八月二十九日將之軋入銀行
    ，因已拒絕往來而退票。而甲○○因始終無法將該美金債券
    出售或設質，始知悉上情。
二、案經被害人甲○○訴由台灣台北地方法院檢察署檢察官偵查
    起訴。
    理  由
一、訊據上訴人即被告丙○○否認有上揭行使偽造美金債券詐騙
    告訴人甲○○財物之行使偽造有價證券犯行，辯稱：「…是
    文力拿假的美金債券來騙我的錢，偽造是他偽造，並非我偽
    造。我是拿給乙○○，乙○○拿給丁安男，我不知道那東西
    是假的，我的錢還被文力騙光了。乙○○說他有辦法用這個
    作貸款擔保，貸款是貸給文力，我只是中間賺個介紹費，他
    說要給我二分介紹費…」（九十五年十一月二十一日本院更
    (二)審準備程序筆錄第二頁）、「…我是被害人，我是被他們
    騙錢，文力到庭二次，也都承認東西是他拿給我的…那是文
    力拿來的，說公證書是真的，我才拿出錢來。文力那裏有，
    文力出庭二次，他有承認拿我的錢…」（九十六年一月四日
    本院更(二)審審判筆錄第三頁、第九頁）等語。經查：
  (一)八十四年一月十九日被告與告訴人甲○○、證人乙○○相約
    在上址被告住處碰面。被告對告訴人、證人乙○○出示授權
    書，表示其係位於中國大陸之秘密組織ＫＯＣＣ梅花指揮總
    部之最高督察長，並簽立授權書予告訴人，授權告訴人處理
    美金債券，且將編號Ｋ４５０３號，面額五百萬美元之美金
    債券四套八張交予告訴人，告訴人則簽發前揭彰化銀行忠隆
    分行之本票交予被告，以為收取美金債券之代價之事實，已
    據證人乙○○陳述在卷，並有授權書二份、美金債券一份（
    皆影本，八十七年度偵字第一一九五二號卷第三頁至第五頁
    ），被告於偵查、原審及本院上訴審時亦坦認有將系爭票號
    ＫＯＣＣ之美金債券四套八張交予告訴人，並自告訴人收取
    本票之情；又前揭告訴人簽交予被告，以取得系爭編號Ｋ４
    ５０３號美金債券之本票，因本票到期告訴人無能力讓本票
    兌現，惟告訴人相信被告所交付之美金債係真正，遂又簽發
    彰化商業銀行忠隆分行之附表一編號(一)至(七)之本票，以換回
    前揭本票，其中附表一編號(一)至(四)之本票，係由證人乙○○
    存入三百五十萬元至前揭本票帳戶而經兌領，餘則屆期遭退
    票，告訴人又簽發附表一編號(八)之本票交予被告各情，亦據
    證人乙○○證述綦詳，有附表一編號(一)至(四)、編號(六)至(八)所
    之支票、編號(六)、(七)所示之退票理由單、彰化商業銀行忠隆
    分行八十八年六月三日彰忠隆（八八）字第九九一號函送之
    附表編號三、四支票影本、銀彰化商業銀行西內湖分行八十
    九年五月十七日彰西內湖字第一○一二號函及檢附之八十四
    年三月二十日匯入匯款明細簿影本（八十七年度偵字第一一
    九五二卷第六頁、第七頁、第三十九頁至第四十一頁、原審
    卷一第一二一頁至第一二四頁、原審卷二第三十二頁、第三
    十四頁）可稽。
  (二)系爭票號Ｋ４５０３之美金債券並非真正一節，業經原審以
    八十九年四月二十八日北院文刑速八八易一三七字第九二八
    九號函請本院囑託我國駐外單位查明美國在一九三五年至一
    九九七年間是否曾發行面額超過壹佰萬元之公債，經駐美國
    台北經濟文化代表處以八十九年七月十八日美秘（八九）字
    第０００八０九號函稱：「美國發行之公債不會有拼字錯誤
    之情形，本案之債券有甚多之錯誤‧‧‧故顯非真正之債券
    」等語，及八十九年八月十一日以美秘（八九）字第０００
    九一一號函稱：「經洽美財政部公債局（Bureau of Pub
    -lic Debt，Department of Treasure），美國未曾發行Ｋ
    ４５０３、２０２號面額五百萬及一千萬美元之債券」等情
    ，有本院八十九年八月三日（八九）院賓文實字第一０三九
    ０號函、八十九年八月二十二日（八九）院賓文實字第一一
    三四０號函各一紙，以及駐美國台北經濟文化代表處八十九
    年七月十八日美秘（八九）八○九號函、八十九年八月十一
    日美秘（八○）九一一號函在卷可稽（參原審卷(二)第九十二
    頁至第九十四頁、第九十八頁至第一百頁）。
  (三)雖然關於本案系爭編號Ｋ４５０３號美金債券來源，被告於
    偵查、原審及本院上訴審時稱：「…是湯恩伯在一九三五年
    向美買來…債券是大陸來的，是湯恩伯委託他太太，他太太
    委託我…這是兩岸民族共同的，我只是賺點獎金…」（八十
    七年九月三日偵查，八十七年度偵字第一一九五二號卷第五
    十七頁反面）、「…是大陸梅花總部給我的派令…」（八十
    七年十一月二十四日偵查，同上偵卷第七十八頁反面）、「
    …這是兩岸的錢，我也有美國在台協會的認證，且湯恩伯的
    的太太授權的…」（八十八年一月二十一日訊問筆錄，原審
    卷第二十九頁）、「…大陸來的…這是民族基金，黨、政、
    軍都不能參與，我是服務性質…」（九十年十一月二十七日
    本院上訴審審理，本院上訴審卷第一五六頁、第一五七頁）
    等語；並提出授權書、中華人民共和國浙江省金華市公證處
    （八九）浙金市證字第十一號公證書、承繼書、授權委託書
    、遺書（八十七年度偵字第一一九五二號卷第三頁、第六十
    四頁至第六十八頁及經台灣台北地方法院公證處認證之文件
    七（原審卷一第六○頁至第七三頁）為證。
  (四)然而，
  (1)被告固一再辯稱其確為中國大陸之秘密組織ＫＯＣＣ指揮總
    部之最高督察長，並提出該組織之授權書一紙為憑（八十七
    年度偵字第一一九五二號卷第六十二頁，同偵卷第三頁）。
    惟該組織是否確曾存在現已無從證明，有原審八十九年四月
    二十六日北院文刑速八八易一三七字第九○○八號函、中國
    國民黨中央委員會八十九年五月六日八九密文字第○○九號
    函各一紙在卷可稽（原審卷(二)三頁至第四頁）。且觀諸該授
    權書，不僅未蓋用任何關防以辨真偽，又被告於原審調查中
    供稱：「（問：你是ＫＯＣＣ指揮總部的什麼人？）督察長
    ，在大陸西安授權給我的…大陸淪陷後授權的」（參原審八
    十八年三月二日訊問筆錄，原審卷第九十二頁），經本院前
    審調被告自八十三年十月一日至八十八年十二月三十一日之
    入出境資料，被告僅自八十六年十一月七日起有出入境之記
    錄，此有入出境管理局九十年三月十三日（九○）境信昌字
    第七五三二號函送之入出境資料（本院上訴卷第八十一頁、
    第八十二頁）可稽，該授權書記載之日期，卻為「中華民國
    八十四年一月十五日」，可見被告提出之前揭授權書非為真
    實。至被告於九十六年一月四日本院更(二)審審理時，改稱授
    權書係宋美齡女士出具給其，當時其並未出境至大陸（本院
    更(二)九十六年一月四日審判筆錄），惟依被告於八十七年九
    月三日偵查時稱梅花總部最高領導人係杜衡，（八十七年度
    偵字第一一九五二號卷第五十七頁反面），而被告於八十八
    年一月二十一日原審調查時當庭提出「梅花機密件」檔案（
    原審卷(一)第三十六頁至四十八頁），領導者係杜衡，成員中
    亦無宋美齡女士，此部分之說詞，與其之前供詞，及提出之
    證據不相符，顯見嗣稱授權書係宋美齡女士出具之詞，亦係
    臨訟杜撰之詞，不足採信。
  (2)系爭編號Ｋ４５０３號美金公債票面記載之發行日期為「一
    九四五」年，有編號Ｋ４５０３號美金公債券在卷可稽（八
    十七年度偵字第一一九五二號卷第四頁、第五頁），是知被
    告稱「…是湯恩伯在一九三五年向美國買來…」，即有可議
    。至於被告於八十七年九月三日偵查時，提出之中華人民共
    和國浙江省金華市公證處（八九）浙金市證字第十一號公證
    書一紙及所附之承繼書、授權委託書、遺書（同上偵卷第六
    十四頁至六十八頁），經檢視內容，關於承繼書、遺書、授
    權委託書之內容，均是指李春雪承繼湯恩伯之遺產一事，與
    被告所指兩岸人民共有，為民族共同基金之詞有異；而公證
    書之時間為一九八九年元月十七日，即民國七十八年一月十
    七日，公證內容：「委託代辨國外遺產"美國華盛頓銀行國
    際債券"一事。」，授權委託書之時間則為公元一九九七年
    一月一日，即民國八十六年一月一日，立授權委託書人為李
    春雪，受託人為「丙○○」即被告，見證人為湯紅、胡利堂
    ，授權時間為自一九九七年一月一日起至一九九七年十二月
    三十一日止（即八十六年一月一日至八十六年十二月三十一
    日），二者時間不同，相隔近八年，且如前所述，在授權委
    託書簽訂時間，被告並未出境前往大陸，又被告書立授權書
    給告訴人之時間－八十四年一月十九日，早於前揭經授權之
    時間近二年之久，可知被告此部分供詞，與其所提出之證據
    ，不僅內容不符，時間亦有顯著差異。而且，所提出經台灣
    台北地方法院公證處認證之文件七份（均為影本）（參同上
    卷第六十頁至第七十三頁），僅係證明上開文書上之簽名、
    蓋章確為被告所親為，並非對於系爭美金債券之真偽予以識
    別。原審法院復將中華人民共和國浙江省金華市公證處（八
    九）浙金市證字第十一號公證書送請財團法人海峽交流基金
    會轉請浙江省公證員協會協助查證結果，該公證書當事人書
    寫之姓名、公證員之簽名章及公證處之公印文均屬偽造，中
    華人民共和國浙江省金華市公證處（八九）浙金市證字第十
    一號公證書之真正原本，係案外人徐壽明委託黃紹光將徐壽
    明遺留的五百萬元美金債券赴美國華盛頓銀行辦理匯款之事
    宜，與被告提出之公證書係由湯紅具名請求委託代辦國外遺
    產美國華盛頓銀行國際債券一事迥不相同，姑不論上開案號
    之真正原件內所述是否真實，惟被告提出之上開公證書確屬
    偽造，堪可認定。由上可知，被告前述供詞不實在，均不足
    採。
  (五)被告嗣於本院更(一)審、更(二)時則供稱系爭編號Ｋ４５０３號
    美金債券係來自文力，並表示：「…我問文震國（文力）東
    西何處來，他說是吳大衛給的…」（九十五年五月二日本院
    更(一)審審理，本院更(一)卷第二○二頁）、「…文力直接交給
    我的，他給了我大約三張美金債券…因為經過公證是真正，
    我才給文力錢…」（九十六年一月四日本院更(二)審審理筆錄
    ）等語，而證人文力於八十八年十月五日原審調查、九十年
    五月二十五日本院上訴審調查時亦證述：「…丙○○…拿我
    的債券…他才給我錢…我朋友交給我的，絕對是真的…」（
    原審卷(一)第一五一正面、反面）、「…（提示偵查券第四頁
    Ｋ４５０３號債券，你是否看過？）有看過…我有經手，是
    從吳大衛先生那裡…我只知道是吳大先生給我，丙○○又從
    我這邊得到…」（本院上訴審卷第一一五頁、第一一八頁）
    等語，並提出吳大衛之授權書及被告書立之簽收據（原審卷
    一第一五六頁、第一五七頁）為證，堪認系爭編號Ｋ４５０
    ３號美金債券，被告係自證人文力取得。惟證人文力並未提
    及系爭美金債券或授權書有經公證一事，參以被告之前於主
    張所交付之美金債券為真正時，會提出授權書、中華人民共
    和國浙江省金華市公證處（八九）浙金市證字第十一號公證
    書一紙、承繼書、授權委託書、遺書等文件，以證明其主張
    ，是系爭美金債券或吳大衛之授權書，如果確實有經本國法
    院公證，依被告以往處事之態度，定會妥善留存，作為憑證
    。惟被告卻未持有所指公證資料，並於八十七年十一月二十
    四日偵查時稱：「…在他（指告訴人）開票之前，公證書不
    知到何處…」（八十七年度偵字第一一九五二號卷第八十頁
    ），顯見被告所指有經本國法院公證之詞，實不可採。此外
    ，由證人文力證稱其係以數萬元之代價，自吳大衛取得連同
    系爭美金債券每套面額五百萬元美金等價值達數億之外國債
    券等物（九十年五月二十五日本院上訴審訊問筆錄，本院上
    訴卷第一一六頁），實難令人採信其稱取得之系爭美金公債
    券係真正的之證詞。
  (六)至於告訴人嗣於九十五年一月十二日本院更(一)審準備程序至
    本院應訊，均改稱其不知美金債券一事，未曾簽發附表一所
    示之本票交予被告，係證人乙○○擅自簽發使用上開本票云
    云，而被告始終供稱，其僅取得附表一編號六至八之本票，
    更於九十五年二月二十四日本院更(一)審準備程序起，亦改稱
    美金債券其係交予證人乙○○，本票則係自證人乙○○處取
    得。惟依告訴人於八十七年六月十日向台灣台北地方法院檢
    察署提出之告訴狀及檢附之證據，告訴狀內容係記載：「…
    由被告丙○○當場簽署授權書並將該美金債券併交由告訴人
    …告訴人簽具新台幣壹億元之本票…」，所檢附之證據，則
    有立書人「丙○○」之授權書、面額五百萬美金之美金債券
    影本，此有告訴狀及所附資料（八十七年度偵字第一一九五
    二號卷第一頁至第七頁）可憑；而被告於九十四年十一月十
    四日本院更(一)審準備序時提出之被告與告訴人簽署和解書（
    簽訂時間九十四年十一月十二日，本院更(一)卷第一四二頁、
    第一四三頁），內容亦記載：「當初，由甲○○當面點交給
    乙○○和丙○○共計八張支票，今回收三張，餘五張未收回
    支票…」，告訴人亦坦認有與被告簽訂該和解書；另證人文
    力於原審審理中結證稱，被告曾交付告訴人所簽發之本票予
    其，其中三張兌現共三百多萬元，另有二張未兌現等語（原
    審八十八年十月五日訊問筆錄，原審卷(一)第一五○頁），而
    其中彰化銀行忠隆分行票號ＷＡ0000000號、面額一
    百萬元、到期日為八十四年三月二十日之本票（附表一編號
    (二)），係由被告交付文力，再由文力轉交陳慶忠，復交付由
    卓梅月提示兌現之情，亦經證人力（原審八十八年十月五日
    訊問筆錄，原審卷(一)第一五一頁）、卓梅月（台灣高雄地方
    法院八十八年三月二十九日，原審卷(一)第一一○頁反面、第
    一一一頁）結證在卷無訛，足見被告有取得告訴人所簽發之
    本票，並加以流通使用。參以被告及告訴人簽訂和解書之時
    間係於九十四年十一月十二日，顯然二人於前揭和解書簽訂
    日期後所為之陳述，係因已和解而為相互迴護對方，並將責
    任推給證人乙○○之說詞，顯然均不足採信。
  (七)被告確曾於八十年五月九日因犯詐欺罪經本院判處有期徒刑
    一年減為六月確定，於八十三年二月二十四日執行完畢，有
    本院被告全國前案紀錄表在卷可按。本院前審依上開紀錄調
    卷被告於該案之執行卷宗（即台灣台北地方法院檢察署八十
    二年度執助字第八五四號卷宗），以其在該案所留之指印與
    被告於本院前審當庭所留之指印送請法務部調查局鑑定結果
    相同，有該局九十年五月二十三日（九０）陸（二）第00
    000000號鑑定通知書一紙在卷可稽（附於本院上訴卷
    第第一三七頁至第一四○頁），被告所辯其未曾因詐欺案入
    監執行一節，顯不足採。
  (八)被告雖於本院更(一)審起一再聲請傳訊證人吳大衛，並於九十
    四年一月七日本院更(一)審準備程序時另提出不同版本之編號
    Ｋ４５０３號美金債券彩色影本（本院更(一)卷第四十八頁至
    第五十一頁），否認告訴狀所附之編號Ｋ４５０３號美金債
    影本，係其當初交付予告訴人之美金債券，要求告訴人提出
    系爭美金債券原本送鑑定。惟查，(1)依據證人文力所提出之
    吳大衛出具之授權書，僅有記載吳大衛身分證字號，並無地
    址之記載，而證人文力於原審時稱吳大衛係蔣經國司機，現
    人在大陸（原審卷第一五一頁反面），於本院上訴審則稱吳
    大衛係大陸地區人士，住北京中南海（本院上訴卷第一一九
    頁），是否真有其人，誠屬可疑，且經本院依上開身分證字
    號上網查詢，因身分證字號錯誤而無法查詢，而被告及辯護
    人迄於九十五年十一月二十一日本院更(二)審準備程序，猶無
    法提供吳大衛地址，本院根本無從傳訊查證。(2)關於告訴狀
    所附之編號Ｋ４５０３號美金債券影本，被告於偵查、原審
    及本院上訴審，均未質疑非其當初所交付之美金債券，而證
    人文力於原審及本院上訴審應訊時，經承審法官提示告訴狀
    所附之美金債券影本，其均明確證稱係其交付被告之美金債
    券，而被告本院更(一)審始提出不同版本之美金公債券，主張
    告訴狀所附之美金公債券非其交付予告訴人之美金公債券，
    惟被告係於八十四年一月十九日交付系爭美金公債券原本，
    距九十四年一月七日本院更(一)審準備程序，被告提出不同版
    本之美金公債券，已相隔近十年，所提出美金公債券彩色影
    本，彩色十分鮮艷，紙張白底處亦十分乾淨白晰，顯非放置
    近十年以上之彩色影本，是被告此部分之說詞，令人質疑。
    且如前所述，美國未曾發行Ｋ４５０３、２０２號面額五百
    萬及一千萬美元之債券，而被告所提出之美金債券影本，「
    Ｕ．Ｓ．」亦拼錯為「Ｕ．Ｓ」，是知被告所提出之美金債
    券影本亦為偽造之美金債券彩色影本。(3)另關於美金債券送
    鑑定部分，告訴人到庭推稱未曾見過本案系爭美金債券，被
    告初指稱在告訴人處，嗣亦改稱其係交予在證人乙○○，惟
    證人乙○○亦否認持有系爭美金債券，稱其經告訴人告知，
    美金公債券原本已歸還被告，無從取得原本送鑑定。惟不論
    告訴狀所附或被告所提出之美金債券影本，其編號均為Ｋ４
    ５０３，面額為五百萬美元，票面上之英文亦均有拼錯字，
    而美國未曾發行Ｋ４５０３、２０２號面額五百萬及一千萬
    美元之債券，已詳如前述，堪認系爭及被告提出之美金債券
    均係偽造。
  (九)綜上所述，系爭之編號Ｋ４５０３美金債券是偽造之美金債
    券無誤；而被告於行使該美金債券時，猶持不實之授權書以
    取信人，嗣所交付之美金債券之真偽，經被提出質疑時，又
    一再提出不實之公證書、授權委託書來主張所交付之美金債
    券係真正，顯然被告於最初行使系爭美債券時知悉係偽造，
    否則何須以不實之說詞及文件來說服取信人。從而可知，被
    告前述辯解，均係卸責之詞，不足採信。本件事證明確，被
    告犯行已堪認定，應依法論科。
二、新舊法之比較：
    被告行為後，刑法於九十四年二月二日修正公布，於九十五
    年七月一日施行。按行為後法律有變更者，適用行為時之法
    律，但行為後之法律有利於行為人者，適用最有利於行為人
    之法律，現行刑法第二條第一項訂有明文。茲就本案有關之
    新舊法比較部分，臚列如下：
  (一)刑法第二百零一條第二項行使偽造有價證券罪，法定刑得併
    科三千元以下罰金，據修正後刑法施行法增訂第一條之一：
    「中華民國九十四年一月七日刑法修正施行後，刑法分則編
    所定罰金之貨幣單位為新臺幣。九十四年一月七日刑法修正
    時，刑法分則編未修正之條文定有罰金者，自九十四年一月
    七日刑法修正施行後，就其所定數額提高為三十倍。但七十
    二年六月二十六日至九十四年一月七日新增或修正之條文，
    就其所定數額提高為三倍。」及刑法第三十三條第五款修正
    為：「主刑之種類如下：五、罰金：新臺幣一千元以上，以
    百元計算之」等規定，是依修正後之法律，刑法第二百零一
    條第二項行使偽造有價證券罪得併科之罰金刑，最高為新臺
    幣九萬元，最低為新台幣一千元；然依被告行為時之刑罰法
    律，即罰金罰鍰提高標準條例第一條前段規定之提高倍數十
    倍及刑法第三十三條第五款規定之罰金最低額一元計算，行
    使偽造有價證券罪得併科之罰金刑最高為銀元三萬元，最低
    為銀元一元，若換算為新臺幣，最高額雖與新法同為新臺幣
    九萬元萬元，然最低額僅為新臺幣三元。因此，比較上述修
    正前、後之刑罰法律，自以被告行為時關於科處罰金刑之法
    律較有利於被告。
  (二)關於累犯之規定，修正後刑法第四十七條第一項規定，將修
    正前刑法第四十七條限制為受有期徒刑之執行完畢，或一部
    之執行完畢而赦免後，五年以內「故意」再犯有期徒刑以上
    之罪者，始成立累犯，本件被告「故意」犯行使偽造有價證
    券罪，亦無所謂「有利或不利」，依一般法律適用原則，適
    用裁判時之刑法第四十七條第一項規定，加重其刑（參見最
    高法院九十五年度第二十一次刑事庭會議，九十五年度台上
    字第五五八九號判決）。
三、按有價證券固不以流通買賣為必要條件，祇須以實行券面所
    表示之權利時，必須占有該證券為其特質，故須證券上權利
    之發生、移轉或行使，以證券之占有為要件，即屬相當（參
    見最高法院八十六年度台上字第六六三號判決意旨）。系爭
    編號Ｋ４５０３美金債券，就形式觀察，已符合上開要件，
    自屬偽造之有價證券無疑。又行使偽造有價證券，本含有詐
    欺性質，其詐欺行為不另論罪（最高法院二十五年上字第一
    八一四號、三十一年上字第四○九號判例參照）。檢察官雖
    認被告係犯刑法第三百三十九條第一項之詐欺罪嫌，惟就其
    行使偽造有價證券犯行，本院應併予審理，併此說明。核被
    告所為，係犯修正前刑法第二百零一條第二項之行使偽造有
    價證券罪。被告曾因詐欺罪，經本院判處有期徒刑六月確定
    ，並於八十三年二月二十四日執行完畢，有本院被告全國前
    案紀錄表附卷可按。其受有期徒刑之執行完畢，五年以內「
    故意」再犯有期徒刑之罪，為累犯，依刑法第四十七條第一
    項規定加重其刑。
四、原審據以論科，固非無見。惟查原判決認告訴人交付面額總
    計五千萬元本票以為取得系爭美金債券代價，嗣本票屆期未
    獲兌現，因而又簽發附表一所示之本票各情，均詳如前述，
    原審認被告向告訴人收受如原判決附表二所示面額七千八百
    七十萬元之本票九紙，係作為擔保，即有未洽。又被告所為
    係犯刑法第刑法第二百零一條第二項之行使偽造有價證券罪
    ，亦詳如前述，原審認被告係犯刑法第二百十六條、第二百
    十條行使偽造私文書罪、刑法第三百三十九條第一項之詐欺
    取財罪，亦有未洽。被告提起上訴，否認犯罪，雖無理由，
    原判決既有可議，自屬無可維持，應予撤銷改判。爰審酌被
    告犯罪後，未能坦承犯行，不思循合法管道獲取財富，及已
    與告訴人達成和解（和解書附本院更(一)卷第一四二頁）等一
    切情狀，量處有期徒刑一年二月。系爭編號Ｋ４５０３號美
    金債券四套八張，均係偽造之有價證券，因皆未扣案，而於
    八十四年一月十九日行使交付起，迄今已逾十二年，於本案
    審理中，經歷次承審法官及本院諭知告訴人、被告提出，其
    等均推稱不在其等持有中，且不知去向，顯然已滅失，爰不
    諭知宣告沒收，併此敘明。
據上論斷，應依刑事訴訟法第三百六十九條第一項前段、第三百
六十四條、第二百九十九條第一項前段、刑法第二條第一項前段
、第四十七條第一項、修正前刑法第二百零一條第二項、罰金罰
鍰提高標準條例第一條前段，判決如主文。
本案經檢察官鄭銘謙到庭執行職務。
中　　華　　民　　國　　96　　年　　1 　　月　　25　　日
                  刑事第十三庭審判長法　官 曾德水
                                    法  官 李錦樑
                                    法  官 林婷立
以上正本證明與原本無異。
如不服本判決，應於收受送達後十日內向本院提出上訴書狀，其
未敘述上訴之理由者並得於提起上訴後十日內向本院補提理由書
（均須按他造當事人之人數附繕本）。
                                    書記官 王增華
中　　華　　民　　國　　96　　年　　1 　　月　　25　　日
附錄：本案論罪科刑法條全文
中華民國刑法第二百零一條
意圖供行使之用，而偽造、變造公債票、公司股票或其他有價證
券者，處三年以上十年以下有期徒刑，得併科三千元以下罰金。
行使偽造、變造之公債票、公司股票或其他有價證券，或意圖供
行使之用，而收集或交付於人者，處一年以上七年以下有期徒刑
，得併科三千元以下罰金。
 附 表 一
┌──┬───────────┬───────────┬───────┐
│編號│  本票號碼            │   票面金額           │  到期日      │
│    │                      │  （新台幣）          │              │
├──┼───────────┼───────────┼───────┤
│(一)  │ＷＡ0000000    │一百萬元              │八十四年三月二│
│    │                      │                      │十日          │
├──┼───────────┼───────────┼───────┤
│(二)  │ＷＡ0000000    │一百萬元              │八十四年三月二│
│    │                      │                      │十日          │
├──┼───────────┼───────────┼───────┤
│(三)  │ＷＡ0000000    │一百萬元              │八十四年三月二│
│    │                      │                      │十五日        │
├──┼───────────┼───────────┼───────┤
│(四)  │ＷＡ0000000    │二十二萬元            │八十四年三月二│
│    │                      │                      │十五日        │
├──┼───────────┼───────────┼───────┤
│(五)  │不詳                  │一百萬元              │八十四年三月二│
│    │                      │                      │十五日        │
├──┼───────────┼───────────┼───────┤
│(六)  │ＷＡ0000000    │二百萬元              │八十四年三月一│
│    │                      │                      │日            │
├──┼───────────┼───────────┼───────┤
│(七)  │ＷＡ0000000    │四千五百九十萬元      │八十四年五月十│
│    │                      │                      │五日          │
├──┼───────────┼───────────┼───────┤
│(八)  │ＷＡ0000000    │四千四百九十萬元      │八十四年四月二│
│    │                      │                      │十七日        │
└──┴───────────┴───────────┴───────┘
 附表二
┌──┬───────────┬───────────┬───────┐
│編號│  本票號碼            │   票面金額           │  到期日      │
│    │                      │  （新台幣）          │              │
├──┼───────────┼───────────┼───────┤
│(一)  │ＷＡ0000000    │一千零二十萬元        │八十四年四月三│
│    │                      │                      │十日          │
├──┼───────────┼───────────┼───────┤
│(二)  │ＷＡ0000000    │一千零二十萬元        │八十四年四月三│
│    │                      │                      │十日          │
├──┼───────────┼───────────┼───────┤
│(三)  │ＷＡ0000000    │一千零二十萬元        │八十四年四月三│
│    │                      │                      │十日          │
├──┼───────────┼───────────┼───────┤
│(四)  │ＷＡ0000000    │一千萬元              │八十四年三月三│
│    │                      │                      │十一日        │
├──┼───────────┼───────────┼───────┤
│(五)  │ＷＡ0000000    │一千萬元              │八十四年三月三│
│    │                      │                      │十一日        │
├──┼───────────┼───────────┼───────┤
│(六)  │ＷＡ0000000    │一千萬元              │八十四年三月三│
│    │                      │                      │十一日        │
├──┼───────────┼───────────┼───────┤
│(七)  │ＷＡ0000000    │一千萬元              │八十四年三月三│
│    │                      │                      │十一日        │
├──┼───────────┼───────────┼───────┤
│(八)  │ＷＡ0000000    │四百萬元              │八十四年三月三│
│    │                      │                      │十一日        │
├──┼───────────┼───────────┼───────┤
│(九)  │ＷＡ0000000    │四百十萬元            │八十四年四月三│
│    │                      │                      │十日          │
└──┴───────────┴───────────┴───────┘
